【裁判字號】    97,台上,4425
【裁判日期】    970911
【裁判案由】    強盜
【裁判全文】
最高法院刑事判決            九十七年度台上字第四四二五號
上  訴  人  甲○○
上列上訴人因強盜案件，不服台灣高等法院中華民國九十七年七
月二十三日第二審判決（九十七年度上訴字第一一三一號，起訴
案號：台灣新竹地方法院檢察署九十五年度偵字第六三八六號）
，提起上訴，本院判決如下：
    主  文
上訴駁回。
    理  由
按刑事訴訟法第三百七十七條規定：上訴於第三審法院，非以判
決違背法令為理由，不得為之。是提起第三審上訴，應以原判決
違背法令為理由，係屬法定要件，如果上訴理由書狀並未依據卷
內訴訟資料，具體指摘原判決不適用何種法則或如何適用不當，
或所指摘原判決違法情事，顯與法律規定得為第三審上訴理由之
違法情形，不相適合時，均應認其上訴為違背法律上之程式，予
以駁回。本件原審經審理結果，認為上訴人甲○○準強盜之犯行
罪證明確，因認第一審論上訴人以共同毀壞安全設備竊盜，因脫
免逮捕，而當場施以強暴罪，累犯，處有期徒刑七年二月之判決
，為無不合，予以維持，駁回上訴人及檢察官在第二審之上訴。
已詳敘調查、取捨證據之結果及憑以認定犯罪事實之心證理由。
並就上訴人否認犯行之供詞及其所辯各節認非可採，詳加指駁。
從形式上觀察，原判決並無足以影響判決結果之違法情形存在。
上訴意旨略以：(一)、伊於原審一再聲請傳喚證人乙○○出庭，證
明兩次行竊地點不同，為個別犯意，並無接續性，伊在第二次行
竊地點行竊，未得手即發現有人前來，未將竊取之物搬運至車上
即駕車逃離。二次行竊，一為竊盜既遂，一為竊盜未遂，並非實
質上一罪，有傳訊證人乙○○之必要，原審未予傳訊，有礙被告
之防禦權及實體發現真實，並有應於審判期日調查之證據而未予
調查之違法。(二)、伊第二次行竊未得手即駕車逃離，既無所竊之
物移入自己實力支配下，何有竊盜罪之成立，及防護贓物之情事
，難成立準強盜罪，原判決論罪有適用法則不當之違法云云。惟
按：(一)、數行為於同時同地或密切接近之時、地實施，侵害同一
之法益，各行為之獨立性極為薄弱，依一般社會健全觀念，在時
間差距上，難以強行分開，在刑法評價上，以視為數個舉動之接
續施行，合為包括之一行為予以評價，較為合理者，即屬接續犯
，而為包括之一罪。原判決就上訴人與綽號「阿昌」之成年男子
共同前往被害人乙○○所有位於新竹縣芎林鄉水坑村六鄰四十八
號旁放置雜物之二處工寮，先以不詳之方法毀壞設於工寮前之鐵
門上屬於安全設備之掛鎖，再至該工寮後方，徒手竊取乙○○所
有放置於該工寮外之鋁窗，得手後即以上訴人自己所有之小客車
載運至同鄉竹林大橋橋下暫行堆置，二人並接續前揭竊盜之單一
犯意，立即返回上開處所之另一處工寮竊取鋁門，得手後原欲將
該鋁門放置於上開小客車內，然因鋁門體積過大無法裝入而作罷
等情，認係基於單一之竊盜犯意侵害同一法益，為接續犯（見原
判決第一、八頁），業已依據證據調查之結果，詳加論斷，自不
容任意指為違法，而據為第三審上訴之合法理由。(二)、刑法第三
百二十九條準強盜罪之規定，將竊盜或搶奪之行為人為防護贓物
、脫免逮捕或湮滅罪證而當場施強暴、脅迫之行為，視為施強暴
、脅迫使人不能抗拒而取財之強盜行為，乃因準強盜罪之取財行
為與施強暴、脅迫行為之因果順序，雖與強盜罪相反，卻有時空
之緊密連接關係，以致竊盜或搶奪故意與施強暴、脅迫之故意，
並非截然可分，而得以視為一複合之單一故意，亦即可認為此等
行為人之主觀不法與強盜行為人之主觀不法幾無差異；復因取財
行為與強暴、脅迫行為之因果順序縱使倒置，客觀上對於被害人
或第三人所造成財產法益與人身法益之損害卻無二致，而具有得
予以相同評價之客觀不法。故擬制為強盜行為之準強盜罪構成要
件行為，雖未如刑法第三百二十八條強盜罪之規定，將實施強暴
、脅迫所導致被害人或第三人不能抗拒之要件予以明文規定，惟
必於竊盜或搶奪之際，當場實施之強暴、脅迫行為，已達使人難
以抗拒之程度，其行為之客觀不法，方與強盜行為之客觀不法相
當，而得與強盜罪同其法定刑。原判決認定上訴人為遂行脫免逮
捕，與綽號「阿昌」之成年男子基於共同犯意聯絡，於返回另一
處工寮，竊取鋁門得手惟未裝載上車，因遇被害人乙○○與警員
宋開明以人車（機車）阻擋，為脫免逮捕而當場駕車衝撞，致機
車被撞毀、撞飛，被害人及宋開明則向道路兩旁急速撲倒，客觀
上已使人難以抗拒，上訴人行為之客觀不法，與強盜行為之客觀
不法相當，應認已該當於刑法毀壞安全設備竊盜，因脫免逮捕，
而當場施以強暴罪之構成要件。原判決就其得心證之理由，業已
論述甚詳，所為論斷，並無違背司法院釋字第六三０號解釋意旨
，不得任意爭執，而資為上訴第三審之適法理由。(三)、刑事訴訟
法第三百七十九條第十款所稱之應於審判期日調查之證據，係指
客觀上為法院認定犯罪事實及適用法律基礎而有調查必要性之證
據而言。又證人已由法官合法訊問，且於訊問時予當事人詰問之
機會，其陳述明確別無訊問之必要者，不得再行傳喚，同法第一
百九十六條定有明文。卷查證人即被害人乙○○業於偵查及第一
審具結作證：上訴人竊取其工寮內外之鋁窗、鋁門之經過，及上
訴人所搭乘之小客車，於發現其與警員宋開明之人與機車後，如
何於瞬間加速急駛衝撞等情明確，並由上訴人及其辯護人於第一
審進行詰問程序（見偵查卷第八十五至八十七頁，第一審卷第五
十七至六十六頁、第八十八頁），上訴人於原審復未聲請傳喚該
證人到庭作證，有原審卷可稽，原審未依職權再行不必要之傳訊
，依上開規定並無違法可言。上訴意旨任意爭執，仍非適法之第
三審上訴理由。其上訴違背法律上之程式，應予駁回。
據上論結，應依刑事訴訟法第三百九十五條前段，判決如主文。
中    華    民    國  九十七  年    九    月   十一   日
                      最高法院刑事第十庭
                          審判長法官  邵  燕  玲
                                法官  李  伯  道
                                法官  孫  增  同
                                法官  李  英  勇
                                法官  黃  正  興
      本件正本證明與原本無異
                                      書  記  官
中    華    民    國  九十七  年    九    月   十七   日
                                                      K


司法院資訊處製作；財團法人民間司法改革基金會備份。
